臺灣橋頭地方法院民事判決　　　　　　 110年度簡上字第95號
上　訴　人　薛惇予　
輔　佐　人　張毓英　
被上訴人　　江文峯　
　　　　　　桂嘉文　
上列當事人間請求確認買賣關係不存在等事件，上訴人對於中華
民國110 年3 月11日本院橋頭簡易庭109 年度橋簡字第755 號第
一審簡易判決提起上訴，本院於110 年10月13日言詞辯論終結，
判決如下：
    主  文
上訴駁回。
第二審訴訟費用由上訴人負擔。
    事實及理由
一、被上訴人均未於言詞辯論期日到場，核無民事訴訟法第386
    條各款所列情形，爰依上訴人聲請，由其一造辯論而為判決
    。
二、上訴人主張：上訴人與被上訴人均無任何買賣關係，被上訴
    人卻於民國107 年10月8 日與上訴人間之另案臺灣高等法院
    （下稱高本院）106 年度上易字第2063號妨害名譽刑事案件
    （下稱另案刑事案件）進行期間，在高本院外公然向媒體謊
    稱另案刑事案件係審理與上訴人間買賣關係、與上訴人有買
    賣關係存在、有出貨給上訴人卻不付錢等不實言論（下稱系
    爭言論），經媒體爭相報導，嚴重影響上訴人名譽。爰依侵
    權行為法律關係，請求被上訴人連帶賠償精神慰撫金新臺幣
    （下同）10萬元，並確認上訴人與露天拍賣帳號armZ000000
    0000、vianryri間（下稱系爭帳號）並無任何買賣關係存在
    等語。並聲明求為判決：㈠被上訴人應連帶給付上訴人10萬
    元及自起訴狀繕本送達翌日起至清償日止，按週年利率5%計
    算之利息。㈡確認上訴人與系爭帳號間並無買賣關係存在。
三、被上訴人乙○○均未於準備程序期日及言詞辯論期日到場，
    亦未提出書狀作何聲明或陳述。被上訴人甲○○則於原審具
    狀以：其與上訴人本不相識，上訴人於104 年間發現其露天
    拍賣網站賣場後，向其勒索保護費未果，竟長年持續以各種
    方式對其騷擾、恐嚇，上訴人所為業經臺灣高等法院高雄分
    院（下稱高分院）以109 年度上訴字第120 號刑事判決（下
    稱系爭刑事判決）判處有期徒刑5 年在案，上訴人於本件訴
    訟以被害人自居，顯屬濫訴等語，資為抗辯。
四、原審為上訴人敗訴之判決，上訴人不服，提起上訴請求：㈠
    原判決廢棄。㈡被上訴人應連帶給付上訴人10萬元及自起訴
    狀繕本送達翌日起至清償日止，按週年利率5%計算之利息。
    ㈢確認上訴人與系爭帳號間並無買賣關係存在。
五、本院之判斷：
  ㈠上訴人依據侵權行為法律關係，請求被上訴人應連帶給付上
    訴人10萬元及其法定遲延利息，是否有理由？
  ⒈按不法侵害他人之身體、健康、名譽、自由、信用、隱私、
    貞操，或不法侵害其他人格法益而情節重大者，被害人雖非
    財產上之損害，亦得請求賠償相當之金額，民法第195 條第
    1 項前段定有明文。次按當事人主張有利於己之事實者，就
    其事實有舉證之責任，民事訴訟法第277 條前段定有明文。
  ⒉上訴人主張被上訴人於另案刑事案件進行期間，在高本院外
    公然向媒體謊稱系爭言論，經媒體爭相報導，嚴重影響上訴
    人名譽一情，既為甲○○所否認，上訴人就此有利於己之事
    實應負舉證責任。然依上訴人於原審、本院所提新聞截圖等
    事證，其中部分截圖無從判斷畫面中人物所述內容與上訴人
    上開主張有何關連，或有新聞畫面下方字幕所顯示畫面中人
    物曾提到關於詐欺、騷擾、勒索之事，但均未顯示有何人提
    到系爭帳號，或曾宣稱與上訴人之間有買賣關係存在。上訴
    人另所提新聞譯文固載有「拿了東西不付錢、貨已寄出卻沒
    拿到錢」等語，惟此部份係採訪記者所言而非受訪者所說，
    且談及內容係指遭到買家詐騙等情（見原審卷第6 至9 頁、
    第12至14頁、第59至61頁，本院卷第13至416 頁）。是依上
    訴人前揭舉證均無從認定，被上訴人於另案刑事案件審理期
    間，確曾對媒體表示系爭言論，經媒體爭相報導，嚴重影響
    上訴人名譽，上訴人此一主張，即非可採。
  ⒊又上訴人主張其所提出標示為「被證一」左邊及標示「被證
    三」畫面中，戴帽子之人即為乙○○云云（見原審卷第79頁
    反面）。但上開新聞截圖畫面中所顯示之受訪者稱謂均為「
    江先生」（見原審卷第6 頁、第13頁），無從認定畫面中之
    人確為乙○○，上訴人主張乙○○為系爭言論云云，亦乏所
    據。
  ⒋再者，上訴人前與甲○○間因網路購物糾紛，經系爭刑事判
    決明確認定上訴人無購買真意，於105 年5 月1 日至106 年
    11月10日間至甲○○經營之露天拍賣賣場惡意大量下標，並
    多次於賣場留言誹謗、辱罵甲○○等情（見本院卷第80至97
    頁）；且上訴人亦因於104 年5 月間在露天拍賣網站，向甲
    ○○以armZ0000000000帳號開設之賣場購買物品，並以「支
    付連」方式付款，嗣甲○○寄出物品後，上訴人又向「支付
    連」客服中心申請暫停撥款，致甲○○寄出物品後無法取得
    貨款，上訴人最後亦未收取該物等事實，復有臺灣士林地方
    檢察署104 年度偵字第8944號、11646 號不起訴處分書附卷
    可稽（見原審卷第100 至101 頁），足認上訴人、甲○○確
    有網路購物糾紛，縱甲○○為系爭言論，亦難認其主觀上必
    係出於捏造事實誹謗上訴人名譽之意，益見上訴人主張，難
    謂有據。
  ⒌從而，上訴人依據民法侵權行為法律關係，請求被上訴人應
    連帶給付上訴人10萬元及其法定遲延利息，洵屬無據，應予
    駁回。
  ㈡上訴人確認其與系爭帳號間並無買賣關係存在，是否有據？
  ⒈按民事訴訟法第247 條第1 項前段規定，確認法律關係之訴
    ，非原告有即受確認判決之法律上利益者，不得提起。所謂
    即受確認判決之法律上利益，係指法律關係之存否不明確，
    致原告在私法上地位有受侵害之危險，得以對於被告之確定
    判決除去者而言。若被告對原告主張之法律關係，自始無爭
    執，即法律關係之存否並無不明確之情形，尚不能謂原告有
    即受確認判決之法律上利益。又法律關係之存否不明確，原
    告主觀上認其在法律上之地位有不安之狀態存在，且此種不
    安之狀態，能以確認判決將之除去者，始有確認利益存在，
    若縱經法院判決確認，亦不能除去其不安之狀態者，即難認
    有受確認判決之法律上利益。
  ⒉上訴人請求確認上訴人與系爭帳號間並無買賣關係存在，固
    主張：本院107 年度訴字第408 號刑事判決及系爭刑事判決
    均認定其與系爭帳號間有買賣關係存在，其進遭判處徒刑，
    惟認並無犯罪，已對系爭刑事判決上訴最高法院，若本院認
    定其與系爭帳號間無買賣關係存在，將陳報本件判決與最高
    法院，提起本件訴訟係為救濟系爭刑事判決云云（見本院卷
    二第43頁）。惟查，系爭刑案判決認定上訴人於105 年5 月
    1 日至106 年11月10日間（各次犯行時間詳如該判決附表一
    「行為時間」欄所示），未經該判決附表一編號1 至27、29
    至33、35「帳號」欄所示露天或雅虎帳號會員之同意或授權
    ，冒用其等名義，在甲○○經營之「armZ0000000000 」露
    天賣場、「Z0000000000 」雅虎賣場，為惡意大量下標行為
    ；復認「vianryri」帳號乃係高雄市政府警察局刑事警察警
    察大隊為偵辦上訴人違反個人資料保護法案件時，由警方註
    冊露天「vianryri」帳號登入露天拍賣網站蒐集相關犯罪事
    證，該「vianryri」帳號並非甲○○註冊即使用等情等情，
    有系爭刑事判決在卷可按（見原審卷第80正、反面、第91頁
    ）。依上訴人主張，其提起本件確認訴訟乃希冀取得民事勝
    訴判決，用以救濟系爭刑事判決。然上訴人提起本件確認訴
    訟，縱獲勝訴判決，亦因刑事法院應依調查證據所得，獨立
    認定事實，不受拘束，而無從影響刑事法院之審判。則上訴
    人是否與系爭帳號間有無買賣關係存否不明確，致其主觀上
    認其在法律上地位有不安之狀態，即非以對被上訴人之確認
    判決所得除去，自不能認其有即受確認判決之法律上利益。
    亦即刑事法院之審判，不受民事判決確認事實之拘束，縱本
    件確認訴訟認定上訴人與系爭帳號間無買賣關係，仍無法拘
    束刑事法院，而可免除上訴人受刑事訴追，故上訴人提起本
    件確認訴訟，並無受確認判決之法律上利益。
  ⒊據此，原告提起本件確認訴訟並無受確認判決之法律上利益
    ，應予駁回。
六、綜上所述，上訴人依據侵權行為法律關係，請求被上訴人應
    連帶給付上訴人10萬元及其法定遲延利息；另確認其與系爭
    帳號間並無買賣關係存在，均無理由，不應准許。原審為上
    訴人敗訴之判決，其中就確認上訴人與系爭帳號間並無買賣
    關係存在之認定理由雖有不同，但結論並無二致，仍應予維
    持。上訴論旨指摘原判決不當，求予廢棄改判，非有理由，
    應予駁回。
七、據上論結，本件上訴為無理由，判決如主文。
中    華    民    國   110    年    10    月    27    日
                  民事第三庭  審判長法  官  張維君
                                    法  官  張立亭
                                    法  官  許家菱
以上正本係照原本作成。
本判決不得上訴。
中    華    民    國   110    年    10    月    27    日
                                    書記官  曾秀鳳